臺灣高雄地方法院刑事判決　　　　　　　95年度訴字第2504號
公　訴　人　臺灣高雄地方法院檢察署檢察官
被　　　告　乙○○
上列被告因偽造文書等案件，經檢察官提起公訴（95年度偵字第
8113號），本院判決如下：
    主  文
乙○○無罪。
    理  由
壹、程序部分（本案關於證據能力之認定）：
    按被告以外之人（包括證人、鑑定人、告訴人、被害人及共
    同被告等）於審判外之陳述雖不符刑事訴訟法第159 條之1
    至之4 等四條之規定，而經當事人於審判程序同意作為證據
    ，法院審酌該言詞陳述或書面陳述作成時之情況，認為適當
    者，亦得為證據；當事人、代理人或辯護人於法院調查證據
    時，知有刑事訴訟法第159 條第1 項不得為證據之情形，而
    未於言詞辯論終結前聲明異議者，視為有前項之同意，同法
    第159 條之5 定有明文。立法意旨在於傳聞證據未經當事人
    之反對詰問予以核實，原則上先予排除。惟若當事人已放棄
    反對詰問權，於審判程序中表明同意該等傳聞證據可作為證
    據；或於言詞辯論終結前未聲明異議，基於尊重當事人對傳
    聞證據之處分權，及證據資料愈豐富，愈有助於真實發見之
    理念，且強化言詞辯論主義，使訴訟程序得以順暢進行，上
    開傳聞證據亦均具有證據能力。經查，證人林錦燦、甲○○
    、己○○○於警詢中所為陳述，其性質雖屬傳聞證據，且查
    無符合同法第159 條之1 至之4 等前4 條之情形，然渠等所
    為之上開警詢筆錄內容，業經本院審理時予以提示並告以要
    旨，且各經檢察官及被告等人表示意見，當事人已知上述筆
    錄內容乃傳聞證據，且均未於言詞辯論終結前對該筆錄內容
    異議，依上開規定，已擬制同意其有證據能力，本院審酌上
    開筆錄作成時之情況，亦無不當取供等情形，認為以之作為
    本案之證據亦屬適當，是證人林錦燦、甲○○、己○○○於
    警詢中所為陳述，應均具有證據能力。
貳、實體部分：
一、公訴意旨略以：被告乙○○與共犯丙○○（另經檢察官移送
    本院併辦審理）共同意圖牟利，於民國91年11月14日，以案
    外人戊○○（另經檢察官為不起訴處分）名義，向不知情林
    錦燦購買車牌號碼ZI-3642 號、引擎號碼AA-AH19470（前因
    發生事故車頭部分撞毀），復共同意圖為自己不法之所有，
    於同年12月7 日上午7 時許，在高雄縣鳳山市○○路86號前
    ，見己○○○所有車牌號碼X3-0341(引擎號碼AA-AH43905)
    自用小客車無人看管之際，竊取該自用小客車後，再以焊接
    之方式將該車之引擎號碼，變造為上開購得之自用小客車之
    引擎號碼 (AA-AH19470) ，並懸掛ZI-3642 車牌，旋由丙○○將該車移置位於高雄縣大寮鄉○○路其所經營之「黑馬汽
    車保養場」內展示，嗣於同年12月16日，有不知情之甲○○
    向丙○○購買該改懸ZI-3642 車牌 (嗣後變更車牌號碼為8W
    -5617)之自用小客車，旋於同年12月20日，經警在甲○○所
    經營之冠銘烤漆行，發現該自用小客車之車身有切割焊接痕
    跡，經循線追查始知上情，因認被告涉犯刑法第216 、220
    、210 條行使偽造準私文書及同法第320 條第1 項竊盜罪嫌
    等語。
二、按犯罪事實應依證據認定之，無證據不得認定犯罪事實。不
    能證明被告犯罪者，應諭知無罪之判決，刑事訴訟法第154
    條第2 項、第301 條第1 項分別定有明文。次按事實之認定
    ，應憑證據，如未能發現相當證據，或證據不足以證明，自
    不能以推測或擬制之方法，以為裁判基礎。又認定犯罪事實
    所憑之證據，雖不以直接證據為限，間接證據亦包括在內；
    然而無論直接或間接證據，其為訴訟上之證明，須於通常一
    般之人不致有所懷疑，而得確信其為真實之程度者，始得據
    為有罪之認定，倘其證明尚未達到此一程度，而有合理之懷
    疑存在時，即無從為有罪之認定（最高法院40年台上字第86
    號、76年台上字第4986號判例意旨參照）。
三、本件公訴人認被告涉有竊盜、行使偽造準私文書罪嫌，無非
    係以：(一)被告之供述（被告有以戊○○名義購買車牌號碼ZI
    -3642 號自用小客車）；(二)共犯丙○○供述：懸掛車牌號碼
    8W-5617 號自用小客車，係丙○○所經營之黑馬保養廠賣出
    ）；(三)被害人己○○○於警詢中之指述（改懸車牌號碼8W-5
    617 號自用小客車是被害人所失竊）；(四)證人甲○○於警詢
    、偵訊中之證述（車牌號碼8W-5617 號自用小客車是甲○○
    向丙○○所購買）；(五)買賣合約書、高雄市監理處函、交通
    部公路總局高雄監理所函、扣押筆錄、扣押物品目錄表、贓
    物認領保管單、車籍資料、孫金璧個人除戶資料、照片等作
    為所憑主要論據。惟訊據被告固坦承其有以戊○○名義向林
    錦燦購買車牌號碼ZI-3642 號自用小客車，然堅詞否認有竊
    盜及行使偽造準私文書犯行，並辯稱：是丙○○帶朋友來向
    伊買車牌號碼ZI-3642 號自用小客車，伊沒有偷竊及變造引
    擎號碼等語。
四、經查：
  (一)被告於91年11月14日以案外人戊○○名義，向不知情林錦燦
    購買車牌號碼ZI-3642 號、引擎號碼AA-AH19470自用小客車
    （前因發生事故車頭部分撞毀），由林錦燦直接登記給戊○○。又己○○○所有車牌號碼X3-0341 號（引擎號碼AA-AH4
    3905號）自用小客車於91年12月7 日失竊，且己○○○上開
    失竊自用小客車，後遭人以焊接之方式將該車之引擎號碼，
    變造為AA-AH19470號，並改懸掛ZI-3642 車牌及由丙○○將
    該車移置位於高雄縣大寮鄉○○路其所經營之「黑馬汽車保
    養場」內展示，於同年12月16日，甲○○向丙○○購買該改
    懸掛ZI-3642 車牌之自用小客車（直接由戊○○名義過戶給
    甲○○，且嗣後變更車牌號碼為8W-5617 號），於同年12月
    20日，經警在甲○○所經營之冠銘烤漆行，發現該自用小客
    車之車身有切割焊接痕跡等情，為被告所不爭執，並經證人
    戊○○於本院審理時證稱明確（見本院卷第80、81頁）及證
    人林錦燦、甲○○、己○○○於警詢中陳述甚詳在卷（見警
    卷第12至18頁），復有扣押筆錄、扣押物品目錄表、贓物認
    領保管單、車籍作業系統─查詢認可資料、車輛竊盜、車牌
    失竊資料個別查詢報表─查詢車輛認可資料、高雄縣警察局
    車輛失竊尋獲證明單各1 份（以上見警卷第20、21、23頁、
    第28至30頁）、汽車買賣合約書3 份（見警卷第31、32頁、
    偵三卷第38頁）、照片17幀（見警卷第37至44頁）、高雄市
    監理所屏東監理站95年6 月7 日函、交通部公路總局高雄監
    理所95年6 月13日函、高雄市監理處函及上開3 個函文所附
    資料（見偵三卷第70至77頁）在卷可佐，是上揭部分之事實
    ，自堪以認定。從而，本案主要審酌及認定之重點即在於被
    告以戊○○名義購入車牌號碼ZI-3642 號自用小客車後，至
    甲○○前往丙○○所經營位於高雄縣大寮鄉○○路之「黑馬
    汽車保養場」，購得己○○○所失竊，已經變造引擎號碼及
    改懸掛ZI-3642 車牌之自用小客車之過程中，究竟何人行竊
    己○○○之自用小客車及變造上開自用小客車之引擎號碼？
    被告有無共同參與？
  (二)證人甲○○係於91年12月16日，到高雄縣大寮鄉○○路黑馬
    汽車保養廠，向「黃文棋」購買ZI-3642 號自用小客車（引
    擎號碼AA-AH19470號），並非向被告購買自用小客車等情，
    業據證人甲○○於警詢中陳述在卷，並有汽車買賣合約書1
    份在卷可稽（見偵三卷第38頁）。而證人丙○○於本院審理
    時具結後證稱：當初辦理過戶是我叫甲○○自己去辦，沒有
    請乙○○去跟甲○○辦理過戶事情。ZI-3642 號自用小客車
    是我用大約新臺幣9 萬元向被告買的，買車時我有帶「阿元
    」一起去，買了之後由「阿元」負責修車，警詢中說「孫金
    壁」是為了推卸責任，當初是我叫「阿元」去偷汽車，並將
    該部車的引擎號碼變造為車牌號碼ZI-3642 號自用小客車之
    引擎號碼，重新烤漆之後再賣給甲○○，偷車的事乙○○並
    不知道等語詳確（見本院卷第56至59頁），另證人戊○○於
    本院審理時亦證稱：當初將印章交給林麗鄉，過戶手續應該
    是林麗鄉去辦的，我有沒有一起去，我不記得了等語（見本
    院卷第80、81頁）。是由證人甲○○、丙○○、戊○○上開
    證述，均未敘及被告有參與丙○○與證人甲○○間之汽車買
    賣，且證人丙○○更已明確證稱係證人丙○○叫綽號「阿元
    」之男子去行竊己○○○所有之自用小客車及變造上開竊得
    之自用小客車引擎號碼後賣給甲○○，被告就偷竊自用小客
    車並不知情，自堪認被告上開所辯：是丙○○帶朋友來向伊
    買車牌號碼ZI-3642 號自用小客車，伊沒有偷竊及變造引擎
    號碼等語，堪以採信。從而，公訴人認被告與丙○○就竊盜
    及行使偽造準私文書有犯意之聯絡及行為分擔，為共同正犯
    等語，尚非可採。
  (三)綜上所述，公訴人所憑之證據，均尚不足以證明被告有共同
    竊盜及變造準私文書犯行，被告上開所辯：伊沒有偷竊及變
    造引擎號碼等語，與證人丙○○、戊○○、甲○○上開證述
    互核相符，自堪採信。此外，復查無其他事證足認被告確有
    公訴意旨所指共同竊盜及行使偽造私文書犯行，是公訴人所
    舉之證據，其為訴訟上之證明，既未達到通常一般之人均確
    信被告有共同竊盜及偽造準私文書犯行之真實程度，揆諸前
    揭說明，被告犯罪尚屬不能證明，自應為被告無罪之諭知。
據上論斷，應依刑事訴訟法第301 條第1 項，判決如主文。
本案經檢察官丁○○到庭執行職務。
中　　華　　民　　國　　96　　年　　2 　　月　　7 　　日
                  鳳山刑事第一庭審判長法　官  黃三友
                                      法  官  陳盈吉
                                      法  官  林永村
以上正本證明與原本無異。
如不服本判決，應於判決送達後10日內，向本院提出上訴狀。
中　　華　　民　　國　　96　　年　　2 　　月　　7 　　日
                                      書記官  李祥銘
